---
title: "ASPE - Préparation des données pour le package"
author: "Pascal Irz"
date: "`r format(Sys.time(), 'Le %d %B %Y')`"
output:
  html_document:
    toc: true
    toc_float: true
---

```{r setup, include=FALSE}
knitr::opts_chunk$set(echo = TRUE, message = FALSE, warning = FALSE)
```

```{r}
library(tidyverse)
library(aspe)
```

## Objectif

Il s'agit ici de préparer d'une part les intitulés "en clair" des champs de la base Aspe et d'autre part des données sur les espèces :

- Table passerelle entre codes taxonomiques Taxref, Sandre et Aspe
- Traits biologiques
- Statut listes rouges

Ces `dataframes` seront inclus dans le package.

## Données Aspe

On charge ici toutes les tables de la base Aspe à l'exception de `mesure_individuelle`. On aura en particulier besoin de la table `ref_espece` qui fait la correspondance entre codes Aspe à trois lettres, code sandre et nom latin. 

```{r, echo = FALSE, warning = FALSE, message = FALSE}
library(aspe)
library(tidyverse)

rdata_tables <- misc_nom_dernier_fichier(repertoire = "../../../raw_data",
                                         pattern = "^tables")

load(rdata_tables)

rm(rdata_tables)
```

## Dictionnaire de données

Le intitulés détaillés des champs sont stockés dans le dump de la base sous forme de commentaires. Ils peuvent être extraits par la fonction `expl_commentaires_champs()` du package `aspe`.

```{r}
# recherche du nom du fichier le plus récent au format .gz dans le répertoire des données brutes
dump <- misc_nom_dernier_fichier(repertoire = "../../../raw_data",
                                         pattern = "gz$")

# extraction des commentaires
dictionnaire <- expl_commentaires_champs(fichier_dump = dump)

DT::datatable(dictionnaire,
              rownames = FALSE)
```


## Correspondance codes taxonomiques

Opération un peu chronophage car télécharge tout TAXREF.

```{r}
passerelle_taxo <- imp_corres_aspe_taxref() %>%
  mutate(esp_code_taxref = as.integer(esp_code_taxref))
```

Gestion de quelques cas à problème comme les carpes (ex : CCO) qui n'ont pas de code Taxref proposé. Leurs codes ont été collectées "à la main" depuis la page de chaque espèce sur l'INPN, par exemple [https://inpn.mnhn.fr/espece/cd_nom/69772](https://inpn.mnhn.fr/espece/cd_nom/69772) pour le mulet à grosse tête.

```{r}
passerelle_taxo <- passerelle_taxo %>%
  left_join(y = ref_espece %>% 
              select(esp_id,
                     esp_code_alternatif,
                     esp_nom_latin)) %>% 
  mutate(
    esp_code_taxref = case_when(
      is.na(esp_code_taxref) & esp_nom_latin == "Cyprinus carpio" ~ 67058,
      is.na(esp_code_taxref) & esp_code_alternatif == "GFL" ~ 70166,
      is.na(esp_code_taxref) & esp_code_alternatif == "MUC" ~ 69772,
      is.na(esp_code_taxref) & esp_code_alternatif == "CAA" ~ 67208,
      is.na(esp_code_taxref) & esp_code_alternatif == "VAX" ~ 194072,
      TRUE ~ as.double(esp_code_taxref)
    )
  )

passerelle_taxo %>% DT::datatable(rownames = FALSE)
```
## Importation des statuts listes rouges

Les données sont téléchargées depuis [https://inpn.mnhn.fr/espece/listerouge/fr/poissons_eau_douce_metropole_2019](https://inpn.mnhn.fr/espece/listerouge/fr/poissons_eau_douce_metropole_2019).

```{r}
liste_rouge <- read_csv2("../raw_data/Liste rouge des poissons d'eau douce de France métropolitaine (2019)_202173.csv") %>% 
  rename(esp_code_taxref = CD_REF) %>% 
  left_join(passerelle_taxo) %>% 
  select(esp_nom_latin,
         esp_code_taxref,
         esp_code_alternatif,
         endemisme = ENDEMISME,
         statut_lr_fr = STATUT,
         tendance_lr_fr = TENDANCE,
         statut_lr_int = STATUT_I,
         statut_lr_eu = STATUT_EU
         ) %>% 
  mutate_at(vars(starts_with("statut_lr")),
            fct_relevel,
            c("DD", "LC", "NT", "VU", "EN", "CR", "EX")) %>% 
  filter(!is.na(esp_code_alternatif))
```

Pour une procédure plus automatique on peut aussi charger certaines de ces données depuis l'API liste rouge :

- Demander un jeton (*token*) permettant d'interroger l'API liste rouge depuis l'adresse [https://apiv3.iucnredlist.org/api/v3/token](https://apiv3.iucnredlist.org/api/v3/token).
- Charger les données au moyen du package `rredlist`.

```{r, eval = FALSE}
red_list <- rredlist::rl_sp_country(country = 'FR',
                                    key = 'MON_JETON') %>%
  .$result
```

NB : la valeur du jeton peut être stockée avec la fonction `rstudioapi::askForSecret()`.

## Traits poissons

Ce tableau a été constitué "à la main" par T. Oberdorff (IRD) et T. Vigneron (OFB). Il reste perfectible.

```{r}
traits_bio <- readxl::read_xlsx("../raw_data/traits_bio.xlsx")

traits_bio %>% DT::datatable(rownames = FALSE)
```


## Sauvegarde

```{r}
save(passerelle_taxo, file = "../processed_data/passerelle_taxo.RData")
save(liste_rouge, file = "../processed_data/liste_rouge.RData")
save(traits_bio, file = "../processed_data/traits_bio.RData")
save(dictionnaire, file = "../processed_data/dictionnaire.RData")
```

